【裁判字號】    89,訴,25
【裁判日期】    900219
【裁判案由】    清償借款
【裁判全文】
臺灣彰化地方法院民事判決  八十九年度訴字第二十五號
    原      告  甲○○
    訴訟代理人  薛梁律師
    被      告  乙○○
右當事人間請求清償借款事件，本院判決如左：
    主      文
被告應給付原告新台幣貳佰零陸萬肆仟玖佰玖拾捌元，其中新台幣壹佰萬元自民國八
十七年十月十五日起至清償日止，按年利率百分之九．八八計算之利息，另其中新台
幣壹佰萬元自八十七年十一月十日起至清償日止，按年利率百分之九．八六計算之利
息。
原告其餘之訴駁回。
訴訟費用由被告負擔。
本判決第一項於原告以新台幣陸拾玖萬元為被告供擔保後得假執行；但被告如於假執
行程序實施前以新台幣貳佰零陸萬肆仟玖佰玖拾捌元為原告供擔保後，得免為假執行
。
原告其餘假執行之聲請駁回。
    事      實
甲、原告方面：
一、聲明：求為判決
（一）被告給付原告新台幣（下同）二百零六萬五千零六元，其中一百萬元自民國八
      十七年十月十五日起至清償日止，按年利率百分之九．八八計算之利息，另一
      百萬元自八十七年十一月十日起至清償日止，按年利率百分之九．八六計算之
      利息。
（二）願供擔保請准宣告假執行。
二、陳述：
（一）被告以原告為連帶保證人，於八十七年五月二十七日向中國信託商業銀行員林
      分行借款二百萬元，其中一百萬元年息為百分之九．八八，另一百萬元年息為
      百分之九．八六，嗣原告於八十七年十月十四日代位清償本息一百零五萬七千
      九百六十元，同年十一月九日代位清償一百萬七千零三十八元。依民法第三百
      十二條、第七百四十九條規定由原告承受債權。
（二）兩造於八十五年間共同投資購買坐落彰化縣員林鎮○○○段十四之二號土地，
      委由高晉邦建設股份有限公司興建「富貴世家」出售，共支出四千六百二十六
      萬八千八百元，被告於八十七年六月三十日匯款二百萬元是匯給高晉邦建設股
      份有限公司償還該公司為被告代墊購買土地之價款，並非被告將錢匯給原告。
（三）原告於八十九年十一月二十日稱代為清償之二百萬元是指合約書附件約定應由
      被告負擔部分，此與事實不符，應予更正。被告向中國信託商業銀行借款金額
      二百萬元有兩筆，一筆是八十七年五月二十七日、另一筆是八十七年七月六日
      ，本件原告所請求者為被告於八十七年五月二十七日邀原告為連帶保證人貸款
      二百萬元部分。至於八十七年七月六日所借得之二百萬元已約定由被告負擔，
      此部分與原告無涉。另被告主張購買富貴世家是以原告名義向中國信託銀行貸
      款二千八百萬元，原告並未出資云云，然該土地貸款至八十八年一月二十七日
      貸款餘額為二千六百三十五萬元，已在合約書分擔明細表約定由原告負擔，被
      告所辯不值採信。
三、證據：提出中國信託商業銀行收據二件、高晉邦建設股份有限公司收據一件、匯
    款委託書三件、匯款回單一件、富貴世家投資案一件、合夥契約書一件、合約書
    一件、工程契約書一件、存摺一件（均影本）等為證。
乙、被告方面：
一、聲明：
（一）原告之訴駁回。
（二）如受不利判決，願供擔保免為假執行。
二、陳述：
（一）其於八十七年五月二十七日向中國信託商業銀行借貸之二百萬元，已於八十七
      年六月三十日匯入高晉邦建設股份有限公司帳戶內，已交給原告使用。又原告
      於八十九年十一月二十日提出合約書指附表即甲乙雙方分擔明細表中編號四乙
      ○○應負擔的一筆「中信信貸200萬」貸款，即是本件原告代被告清償之系爭
      二百萬元云云，然該筆貸款是被告向中國信託商業銀行借貸並於八十七年七月
      六日借得，該二百萬元借款被告已於八十八年四月十四日、五月六日各清償一
      百萬而已清償完畢。
（二）另兩造間合夥債務分擔事宜，合約書及分擔明細表記載甚詳，土地價款四千六
      百二十六萬六千元，以該土地向中國信託銀行貸款二千八百萬元，其餘一千八
      百二十六萬六千元由被告與原告各以百分之二七．四三、百分之七二．五七比
      例出資，被告需分擔之土地價款為五百零一萬零三百六十四元，被告為普全彩
      色紙器股份有限公司股東，擁有十分之一股份即二千股，亦即對於普全公司出
      售土地之價款有十分之一分配請求權，分得價金數額至少在二百萬元以上；被
      告又於八十五年十月一日匯款一百萬元、八十六年一月三十一日匯款一百九十
      一萬元給原告所負責之高晉邦公司帳戶；此外，兩造合夥另一「富貴大地」投
      資案，被告有多餘出資款五十萬三千二百元轉於此此部分土地價款，故被告至
      少有五百四十萬零三七二百元，已超出分擔比例，何須再由高晉邦公司代墊土
      地價款，故原告所述不實在。
三、證據：提出合夥契約書一件、合約書一件、匯款委託書六件、匯款回單一件、存
    摺一件、土地登記簿謄本一件、照片四張、擔保品明細一件、股份有限公司變更
    登記事項卡一件、字據一件（均影本）等為證，並聲請向中國信託商業銀行股份
    有限公司員林分公司函詢轉帳及債務清償情形，併訊問證人蔡文維、莊伯義。
丙、本院依聲請向中國信託商業銀行函詢轉帳及債務清償情形，並訊問證人蔡文維。
    理      由
一、原告主張被告邀原告為連帶保證人，於民國八十七年五月二十七日向中國信託商
    業銀行員林分行貸得二百萬元，其中一百萬元年息為百分之九．八八，另一百萬
    元年息為百分之九．八六之事實，為被告所不爭執，且有中國信託商業銀行股份
    有限公司員林分公司具狀提出之本票、授信額度動用確認書、轉帳明細表可佐，
    自堪信為真實。
二、原告復主張上開借款業已由原告清償等語，被告則辯稱：此貸得之二百萬元，已
    於八十七年六月三十日匯入高晉邦建設股份有限公司帳戶內，已交給原告使用等
    語。經查：原告於八十七年十月十四日清償本息一百零五萬七千九百六十元，同
    年十一月九日清償一百萬七千零三十八元等事實，有原告提出之收據二件、中國
    信託商業銀行股份有限公司員林分公司具狀提出之繳款歷史交易查詢表可證，亦
    堪信為真實。被告雖辯稱：其將此款項匯入高晉邦建設股份有限公司帳戶內，已
    交給原告使用等語，則為原告所否認，並以被告匯款二百萬元是匯給高晉邦建設
    股份有限公司償還該公司為被告代墊購買土地之價款，並非被告將錢匯給原告等
    語置辯。查被告於八十七年六月三十日匯款二百萬元予高晉邦建設股份有限公司
    帳戶之事實，固有被告提出之存摺以及中國信託商業銀行股份有限公司中信銀八
    九員發字第三八號函文可憑，然高晉邦股份有限公司與原告係不同之人格，上開
    證據僅得證明被告確有將款項匯給高晉邦股份有限公司之事實，惟並不能證明被
    告係將款項匯給原告，被告雖主張其係依原告指示匯入高晉邦股份有限公司帳戶
    內等語，然此為原告所否認，被告復未能舉證以實其說，是以被告辯稱借得款項
    是匯給原告使用云云，尚屬乏據，自難採信。
三、按民法第七百四十九條規定：「保證人向債權人為清償後，債權人對於主債務人
    之債權，於其清償之限度內，移轉與保證人」，此乃法定之債權移轉，使清償之
    保證人替代原債權人之地位。本件原告係被告向中國信託商業銀行股份有限公司
    員林分公司借款之連帶保證人，於八十七年十月十四日清償本息一百零五萬七千
    九百六十元（含本金一百萬元），同年十一月九日清償一百萬七千零三十八元（
    含本金一百萬元），則依前開規定，上訴人於其清償範圍內，當然承受原債權人
    中國信託商業銀行股份有限公司員林分公司之權利，包括債權移轉時，該債權之
    擔保及其他從屬之權利，一併移轉於原告（民法第二百九十五條第一項參照）。
    因原告已代為清償本息共計二百零六萬四千九百九十八元，是故原告請求被告給
    付原告二百零六萬四千九百九十八元，及其中一百萬元自八十七年十月十五日起
    至清償日止，按年利率百分之九．八八計算之利息，另一百萬元自八十七年十一
    月十日起至清償日止，按年利率百分之九．八六計算之利息，為有理由，應予准
    許。原告逾此部分之請求，既未提出任何依據，應予駁回其該部分之訴。
四、兩造均陳明願供據保聲請宣告假執行或免為假執行，經核無不合，爰分別酌定相
    當擔保金額宣告之；其餘假執行之聲請，因訴之駁回而失所附麗，不予准許。
五、本件判決之基礎已臻明確，兩造其於攻擊防禦方法，於判決結果不生影響，無庸
    一一論列，併此敘明。
據上論結：本件原告之訴為一部有理由，一部無理由，依民事訴訟法第七十九條但書
、第三百九十條第二項、第三百九十二條，判決如主文。
中      華      民      國    九十    年      二      月     十九       日
                                  台灣彰化地方法院民事第三庭
~B法      官  陳弘仁
右為正本係照原本作成。
如不服本判決，應於判決送達後二十日內向本院提出上訴狀。
~B法院書記官  陳瑤芳
中      華      民      國    九十    年      二      月     十九       日


司法院資訊處製作；財團法人民間司法改革基金會備份。
